最高法院刑事判決　　　　　　　　　　　　　　　九十三年度台上字第二０二九號
　　上　訴　人　甲○○
　　選任辯護人　陳垚祥律師
右上訴人因妨害自由致人於死（殺人）案件，不服台灣高等法院中華民國九十年八月
二日第二審更審判決（九十年度上更(一)字第四九二號，起訴案號：台灣台北地方法院
檢察署八十六年度偵字第二０三一五號），提起上訴，本院判決如左：
    主  文
原判決撤銷，發回台灣高等法院。
    理  由
本件原判決認定上訴人甲○○因不滿許森川積欠新台幣一萬元未還，於民國八十六年
八月二十三日五時十分許，在台北市○○○路、八德路口，適遇許森川駕駛營業小客
車行經該處，上訴人即進入其車內，驅車尋找解決債務之場所。同日五時三十分許，
駛至台北市基隆河畔之河濱公園停車後，許森川即奪門而逃，上訴人追逐約一百公尺
，追上許森川，旋基於妨害自由之犯意，出手加以毆打，並限制其離去。因上訴人認
許森川無意解決債務，復將其拖往基隆河河邊，強行拉入河內。上訴人應注意許森川
已年近六十，倘未及時上岸，將有溺斃可能，仍疏於注意，於許森川欲游上岸時，持
河邊之水泥塊丟擲，以強暴方法強令許森川承諾清償債務，否則不讓其上岸，致許森
川在河中漂流約二十多分鐘，因體力不支而溺斃等情。爰維持第一審論處上訴人以非
法方法剝奪人之行動自由，因而致人於死罪刑。固非無見。
惟查刑法第三百零二條第二項前段所定私行拘禁或以其他非法方法，剝奪人之行動自
由，因而致人於死罪，係因犯妨害自由罪，致發生死亡結果而為加重其刑之規定，屬
加重結果犯，依同法第十七條規定，以行為人能預見死亡結果之發生為必要；所謂能
預見，係指客觀情形而言，即以客觀的預見可能性，為限定對於加重結果之因果關係
及過失概念。原判決認定上訴人基於妨害自由之犯意，限制許森川離去，並將其拖往
基隆河河邊，強行拉入河內；上訴人本應注意許森川已年近六十，倘未及時上岸，將
有溺斃之可能，仍疏於注意，於許森川欲游上岸時，持河邊之水泥塊丟擲，以強暴方
法強令許森川承諾清償債務，否則不讓其上岸，致許森川溺斃等情。如果無訛，上訴
人對於許森川溺斃之事實，應注意並能注意而不注意，似於妨害自由罪外，另外涉有
過失致人於死罪，乃原判決遽依刑法第三百零二條第二項前段之規定，論上訴人以非
法方法剝奪人之行動自由，因而致人於死罪，難謂無判決適用法則不當之違誤。究竟
許森川之死亡，是否為上訴人所能預見？與其妨害自由之行為有無因果關係存在？實
情如何，原判決未明白認定，並敘明其憑以認定之證據及理由，本院尚無從為判斷其
適用法律正當與否之依據。再，本件第一審判決後，除上訴人不服而提起上訴外，檢
察官亦於法定期間內提起第二審上訴（見原審上訴卷第十八頁）；原審更審時，審判
長已命檢察官陳述上訴要旨（見原審更(一)卷第七十六頁），但判決內卻未列檢察官為
上訴人，對於檢察官之上訴有無理由，復未置一詞加以論敘，亦有已受請求之事項未
予判決之可議。上訴意旨指摘原判決違背法令，尚非全無理由，應認仍有撤銷發回更
審之原因。
據上論結，應依刑事訴訟法第三百九十七條、第四百零一條，判決如主文。
中　　　華　　　民　　　國　　九十三　　年　　　四　　　月　　二十二　　日
                              最高法院刑事第四庭
                                  審判長法官  紀　俊　乾
                                        法官  黃　正　興
                                        法官  劉　介　民
                                        法官  陳　東　誥
                                        法官  林　秀　夫
      右正本證明與原本無異
                                              書  記  官
中　　　華　　　民　　　國　　九十三　　年　　　四　　　月　　二十六　　日
                                                                        Ｅ
